【裁判字號】    95,訴,3808
【裁判日期】    950518
【裁判案由】    清償借款等
【裁判全文】
臺灣臺北地方法院民事判決              95年度訴字第3808號
原      告  台北富邦商業銀行股份有限公司
法定代理人  甲○○
訴訟代理人  乙○○
被      告  同發順工程有限公司
兼法定代理  丁○○
人
被      告
兼上訴訟代
理人        戊○○
被      告  丙○○
上列當事人間請求清償借款事件，本院於中華民國95年5月4日言
詞辯論終結，判決如下：
    主  文
被告同發順工程有限公司、丁○○、戊○○、丙○○應連帶給付
原告新台幣貳佰伍拾陸萬零陸佰陸拾參元，及如附表所示之利息
、違約金。
訴訟費用由被告連帶負擔。
本判決於原告以新台幣捌拾伍萬肆仟元或同額之中央政府建設公
債九十三年度甲類第七期債票供擔保後，得假執行。
    事實及理由
一、原告起訴主張：
（一）被告丁○○、戊○○、丙○○等於民國93年1月20日立具
      保證書二紙予原告，保證被告同發順工程有限公司（下稱
      同發順公司）對原告現在（包括過去已發生尚未清償者）
      及將來陸續發生之票據、借款、墊款、保證、及其他有關
      債務，均包括利息、遲延利息、違約金、損害賠償及有關
      履行上開債務所需之一切費用等債務之清償，合計以360
      萬元為限額。嗣被告同發順公司於93年1月28日向原告借
      款（1）210萬元及（2）90萬元，均約定借款期限至96年1
      月27日止，自借款日起，以一個月為一期，依年金法計算
      月付金，按月平均攤還本息，利息均按原告牌告基準利率
      加碼年息1.64％計算，嗣後原告得於每屆滿3個月之次日
      ，按當時之基準利率加原碼距重新計算。另被告同發順公
      司於94年2月4日向原告借款（3）48萬元及（4）12萬元，
      均約定借款期限至95年2月3日止，利息分別按原告牌告基
      準利率各加碼年息1.64％及1.84％機動計息，自借款日起
      ，按月計付，嗣後原告調整上開基準利率時，應自調整之
      日起，按新利率加原碼距計息。復被告同發順公司又於94
      年3月25日向原告借款（5）80萬元整，約定借款期限至97
      年3月24日止，自借款日起，以一個月為一期，依年金法
      計算月付金，按月平均攤還本息。第一年利息按年息5.5
      ％計算，利率固定，第二年起利息按原告牌告基準利率加
      碼年息1.96％機動計算。上開五筆借款並均就逾期違約金
      約定，凡逾期在六個月以內者，按上述所訂利率之10％計
      付，逾期超過六個月者，另按上述利率之百分之20％計付
      ，有借據5紙為證，並立約定書乙紙，載明被告同發順公
      司若停止或遲延履行全部或一部債務本金時，即喪失期限
      利益，其全部債務視為到期（約定書第六條第1項第1款）
      。
（二）詎上開借款（5）80萬元被告同發順公司僅攤還本息至94
      年10月24日，依約定書第六條第l項第1款約定上開五筆借
      款當已全屆清償期，惟被告同發順公司除清償部分本金、
      利息及違約金外，仍尚欠原告本金共2,560,663元，五筆
      未清償金額分別為（1）914,260元（2）(2)39l,822元（3
      ）480,000元（4）120,000元（5）654,581元及如附表所
      示之利息、違約金未清償，被告丁○○、戊○○、丙○○
      等為連帶保證人，依法自應負連帶清償責任。故爰依消費
      借貸契約請求權及連帶保證關係請求權請求被告等負連帶
      清償之責，並聲明：1.被告應連帶給付原告新台幣2,560,
      663元及如附表所示之利息、違約金。2.請准原告提供現
      金或同額之中央政府建設公債93年度甲類第7期債票為擔
      保宣告假執行。
（三）又按因合併而消滅之公司，其權利義務，應由合併後存續
      或另立之公司承受。公司法第319條準用同法第75條規定
      ，定有明文。原告台北銀行股份有限公司自94年1月1日起
      與富邦商業銀行股份有限公司合併，富邦商業銀行股份有
      限公司係消滅公司，其權利義務依法由存續之台北銀行股
      份有限公司概括承受，又台北銀行股份有限公司合併同時
      更名為台北富邦商業銀行股份有限公司。
二、被告方面：被告對於原告所提之借據及保證書上簽名蓋印之
    事實並不爭執，惟被告戊○○抗辯希望原告減輕利息、減免
    違約金，目前並無資力償還債務等語，被告丙○○辯稱本件
    跟伊無關，伊只是形式上之保證，伊連看都沒有看等語，故
    聲明：駁回原告之訴及其假執行之聲請。
三、原告主張之事實，已據其提出行政院金融監督管理委員會函
    、借據、約定書、保證書及放款帳卡明細查詢等件為證，核
    屬相符，被告等自承有於借據、約定書、保證書上簽名，自
    堪認定原告前開主張為真實。
四、按借用人應於約定期間內，返還與所借用物種類、品質、數
    量相同之物。又稱保證者，謂當事人約定，一方於他方之債
    務人不履行債務時，由其代負履行責任之契約；又保證債務
    ，除契約另有訂定外，包含主債務之利息、違約金、損害賠
    償及其他從屬於主債務之負擔；另連帶債務之債權人，得對
    債務人中之一人或數人或全體同時或先後請求全部或一部之
    給付；民法第478條、第739條、第740條、第273條第1項分
    別定有明文。經查，被告丙○○辯稱伊是善意第三人，伊收
    到的訊息是同發順公司有房地產作擔保，向台北銀行貸款30
    0萬元，台北銀行要求需要一個有房地產之保人，只是一個
    形式上的保證而已，伊在上班，剛好身上有身分證及印章，
    他們來載伊去銀行，伊只是照銀行之指示去簽名，伊連看都
    沒有看云云，惟查，被告丙○○既自承於借據上連帶保證人
    欄上簽名及蓋章，即應應負連帶保證人之責任，不因有無其
    他物上擔保而有異，被告丙○○所辯，尚難援引為有利於被
    告丙○○之認定。被告等雖另辯稱請求給予減輕利息、減免
    違約金云云，惟原告訴訟代理人表示不同意，則被告既有於
    借據上簽名，自應依約定利率履行，其所為減輕利息、減免
    違約金之請求，尚無理由。本件被告同發順公司積欠上開借
    款未為清償，被告丁○○、戊○○、丙○○為連帶保證人，
    從而，原告依消費借貸及連帶保證契約請求被告連帶給付
    2,560,663元，及如附表所示之利息、違約金，為有理由，
    應予准許。
五、原告陳明願供擔保，請求宣告假執行，經核無不合，爰酌定
    相當擔保金額准許之。
六、據上論結，本件原告之訴為有理由，依民事訴訟法第85條第
    2項、第390條第2項，判決如主文。
中    華    民    國    95    年    5     月    18    日
                  民事第二庭  法  官  吳淑惠
以上正本係照原本作成。
如對本判決上訴，須於判決送達後20日內向本院提出上訴狀
中    華    民    國    95    年    5     月    19    日
                              書記官  蔡凱如


司法院資訊處製作；財團法人民間司法改革基金會備份。
